臺灣基隆地方法院民事裁定  
109年度輔宣字第11號
聲  請  人  林簡玉春


相對人即受
輔助宣告人  林偉玲  

上列聲請人對相對人聲請輔助宣告事件，本院裁定如下：
    主      文
宣告林偉玲（女、民國00年0月00日生、身分證統一編號：Z0000
00000號）為受輔助宣告之人。
選定林簡玉春（女、民國00年0月00日生、身分證統一編號：Z00
0000000號）為受輔助宣告之人之輔助人。
聲請費用新台幣壹仟元由受輔助宣告之人負擔。
    理    由
一、聲請意旨略以：聲請人為相對人之養母，相對人因中度智力
    障礙，致為意思表示或受意思表示，或辨識其意思表示之效
    果，顯有不足，為此聲請對其為輔助之宣告，並聲請選任聲
    請人為輔助人等語。
二、按對於因精神障礙或其他心智缺陷，致其為意思表示或受意
    思表示，或辨識其意思表示效果之能力，顯有不足者，法院
    得因本人、配偶、四親等內之親屬、最近一年有同居事實之
    其他親屬、檢察官、主管機關或社會福利機構之聲請，為輔
    助之宣告，民法第15條之1第1項定有明文。次按受輔助宣告
    之人，應置輔助人；輔助人及有關輔助之職務，準用第1095
    條、第1096條、第1098條第2項、第1100條、第1102條、第1
    103條第2項、第1104條、第1106條、第1106條之1、第1109
    條、第1111條至第1111條之2、第1112條之1及第1112條之2
    之規定，民法第1113條之1復有明定。是法院選定輔助人時
    ，應依受輔助宣告之人之最佳利益，優先考量受輔助宣告之
    人之意見，審酌一切情狀，並注意下列事項：一受輔助宣告
    之人之身心狀態與生活及財產狀況；二受輔助宣告之人與其
    配偶、子女或其他共同生活之人間之情感狀況；三輔助人之
    職業、經歷、意見及其與受監護宣告之人之利害關係；四法
    人為輔助人時，其事業之種類與內容，法人及其代表人與受
    輔助宣告之人之利害關係，此觀之前揭條文準用民法第1111
    條之1規定即明。
三、經查：
  ㈠聲請人主張之前揭事實，業據其提出戶籍謄本、中華民國身
    心障礙證明為證，且經本院囑託長庚醫療財團法人基隆長庚
    紀念醫院對相對人之精神及心智狀況為鑑定，其鑑定結果略
    以：林女（即相對人）自小智力功能顯著低於一般水準，且
    溝通能力、社交技巧等適應功能皆有缺損，診斷有『智能障
    礙』，其目前社會職業功能缺損，判斷力顯有不足。林女出
    生時即被診斷罹患『先天性心臟病』，自幼體弱多病，由養母
    照顧，其於20歲結婚，婚後育有一子一女，然其未盡照顧子
    女責任，將子女交由養父母扶養後便離家。林女28歲時離婚
    ，原因不詳，30歲時生育一子，父不詳，孩子亦交由養父母
    扶養，其養父母擔心林女欠缺避孕知能，遂勸諭其進行結紮
    手術，惟術後林女持續離家。林女之養父母擔憂其認知功能
    、判斷能力及人際互動技巧不足，易遭詐騙，為保障林女之
    權益，爰提出本件輔助宣告聲請。林女已領有【中度】第一
    類：『神經系統構造及精神、心智功能』身心障礙證明，其可
    自理簡單生活事物，但品質不佳，且欠缺經濟活動及管理處
    分自己財產之能力。綜合以上所述，林女之過去生活史、疾
    病史、身體檢查及精神狀態檢查結果，認目前林女因『中度
    智能障礙』，致其為意思表示、受意思表示和辨識其意思表
    示效果之能力已達『顯有不足』之程度，但未達到『完全不能』
    之程度，可為『輔助宣告』等語，有長庚醫療財團法人基隆長
    庚紀念醫院110年3月3日長庚院基字第1100300009號函附精
    神鑑定報告書乙件在卷可按。綜合上情，足認相對人確因精
    神障礙，致其為意思表示或受意思表示或辨識其意思表示效
    果之能力顯有不足，故聲請人聲請對相對人為輔助之宣告，
    為有理由，應予准許。
  ㈡又本院參酌上開鑑定報告、聲請人之主張及本院卷內相關證
    據資料，認聲請人為相對人之養母，為相對人之至親，並負
    擔相對人之生活及照顧費用，彼此依附關係親密，自適宜擔
    任相對人之輔助人。故本院綜合上情，認由聲請人擔任相對
    人之輔助人，應能符合相對人之最佳利益，爰選定聲請人為
    相對人之輔助人。
四、末按依民法第15條之2規定可知，受輔助宣告之人並未喪失
    行為能力，且依法並未完全剝奪其財產處分權。復參酌民法
    第1113條之1規定，並無準用同法第1094條、第1099條及第1
    099條之1、第1103條第1項規定，亦即受輔助宣告人之財產
    ，不由輔助人管理，輔助人對於受輔助宣告人之財產，自無
    依規定會同經法院或主管機關所指定之人開具財產清冊，並
    陳報法院之必要。而本件相對人之精神或心智狀況未達監護
    宣告之程度，經本院對相對人為輔助宣告，依前揭說明，本
    件自毋庸指定會同開具財產清冊之人，附此敘明。
五、依家事事件法第177條第2項、第164條第2項，裁定如主文。
中　　華　　民　　國　　110 　年　　3 　　月　　17　　日
                   家事法庭     法  官　黃永定  
以上正本係照原本作成。
如對本裁定抗告須於裁定送達後10日內向本院提出抗告狀。
中　　華　　民　　國　　110 　年　　3 　　月　　17　　日
                                 書記官　佘筑祐